臺灣屏東地方法院民事判決
111年度訴字第88號
原      告  潘淑旻  
訴訟代理人  李淑妃律師
被      告  彰化商業銀行股份有限公司

法定代理人  凌忠嫄  
訴訟代理人  賴璿翔  
上列當事人間債務人異議之訴事件，本院於民國111年7月18日言
詞辯論終結，判決如下：
    主      文
確認被告於臺灣屏東地方法院109年度司執字第40388號民事執行
程序所持債權憑證所載對原告之新台幣51萬8,003元本金及其利
息、違約金、程序費用債權均不存在。
臺灣屏東地方法院109年度司執字第40388號強制執行程序關於原
告部分，應予撤銷。
訴訟費用由被告負擔。
    事實及理由
一、原告主張：伊於民國101年4月2日向本院聲請更生，經本院
    以101年度消債更字第15號裁定伊自101年5月24日上午10時
    起開始更生程序，並由本院司法事務官以101年度司執消債
    更字第21號裁定認可更生方案確定，且依更生方案履行完畢
    。被告所持本院93年度執字第21131號債權憑證所載對伊之
    新台幣（下同）51萬8,003元本金、利息、違約金及程序費
    用債權，因未經申報，依消費者債務清理條例（下稱消債條
    例）第73條第1項前段規定，應視為消滅，伊自得提起訴訟
    請求確認上開債權憑證所載之本金、利息、違約金及程序費
    用債權，對伊均不存在。又被告以上開債權憑證為執行名義
    ，聲請本院以109年度司執字第40388號對伊與訴外人潘振雄
    為強制執行，因該執行名義所載對伊之債權已消滅，依強制
    執行法第14條規定，伊得請求撤銷上開強制執行程序關於伊
    部分等情，並聲明：㈠確認被告於本院109年度司執字第4038
    8號民事執行程序所持債權憑證所載對原告之51萬8,003元本
    金及其利息、違約金、程序費用債權均不存在。㈡本院109年
    度司執字第40388號強制執行程序關於原告部分，應予撤銷
    。
二、被告則以：原告聲請更生時，未將伊銀行列入債權人清冊，
    致伊銀行無從得知原告經法院裁定開始更生程序，因而未申
    報債權，此應屬不可歸責於伊銀行之事由，依法伊銀行對原
    告之債權即上開債權憑證所載之本金、利息、違約金及程序
    費用債權並未消滅，原告仍應依更生條件負履行之責，是伊
    銀行持系爭債權憑證聲請本院對原告為強制執行，於法應無
    不合等語，資為答辯，並聲明：原告之訴駁回。
三、查被告以訴外人潘良華、潘振雄及原告應連帶給付其109萬
    元，及自93年1月20日起至清償日止按週年利率百分之6.98
    計算之利息，暨自93年2月21日起至清償日止按原貸款利率
    百分之50計算之違約金為由，聲請本院以93年度促字第1591
    8號核發支付命令確定。被告以上開確定支付命令聲請本院
    以93年度執字第21131號對上開債務人為強制執行，因執行
    金額不足清償，尚有本金51萬8,003元及自94年8月12日起至
    清償日止按週年利率百分之6.98計算之利息，暨自94年8月1
    2日起至清償日止按上開利率百分之20計算之違約金，以及
    違約金1萬8,635元未獲清償，由本院於94年9月14日以93年
    度執字第21131號核發債權憑證。又原告於101年4月2日向本
    院聲請更生，其聲請狀所檢附之財團法人金融聯合徵信中心
    當事人綜合信用報告，並無關於被告債權之記載，原告亦未
    將被告列入債權人清冊，嗣原告經本院以101年度消債更字
    第15號裁定自101年5月24日上午10時起開始更生程序，經本
    院於101年6月1日為公告，並命債權人應於101年6月14日前
    申報債權，有補報債權必要者，應於同年6月29日前補報債
    權，被告於此期間並未申報債權，嗣本院司法事務官以101
    年度司執消債更字第21號裁定認可更生方案確定，原告並已
    依更生方案全部履行完畢。又被告以上開債權憑證為執行名
    義，聲請本院以109年度司執字第40388號對原告及潘振雄為
    強制執行在案等情，為兩造所不爭執，並經本院調閱上開更
    生及執行事件卷宗查明無誤，堪信為實在。
四、本院之判斷：
　㈠按確認法律關係之訴，非原告有即受確認判決之法律上利益
    者，不得提起之，民事訴訟法第247條第1項前段定有明文。
    又所謂即受確認判決之法律上利益，係指因法律關係之存否
    不明確，致原告在私法上之地位有受侵害之危險，而此項危
    險得以對於被告之確認判決除去之者而言（最高法院42年台
    上字第1031號號判決意旨參照）。查本件原告主張被告以本
    院93年度執字第21131號債權憑證，聲請本院對其為強制執
    行，惟上開執行名義所載債權業已消滅，被告應不得聲請對
    其為強制執行等情，則上開執行名義所載債權是否存在，影
    響被告得否聲請對原告為強制執行，此種不安之狀態復得以
    確認判決除去，堪認原告提起本件訴訟具有確認利益。
　㈡按對於債務人之債權，於法院裁定開始更生或清算程序前成
    立者，為更生或清算債權。前項債權，除本條例別有規定外
    ，不論有無執行名義，非依更生或清算程序，不得行使其權
    利；更生方案經法院裁定認可確定後，除本條例別有規定外
    ，對於全體債權人均有效力；債務人依更生條件全部履行完
    畢者，除本條例別有規定外，已申報之債權未受清償部分及
    未申報之債權，均視為消滅。但其未申報係因不可歸責於債
    權人之事由者，債務人仍應依更生條件負履行之責，消債條
    例第28條、第67條第1項前段、第73條第1項分別定有明文。
    準此，債權人於更生程序未申報債權，除有「不可歸責於債
    權人之事由」外，其未申報之債權即視為消滅。所謂不可歸
    責於債權人之事由，係指債權人長期旅居國外、因案在監、
    或有其他具體事實足認該債權人無從知悉應申報債權等情事
    ，且依民事訴訟法第277條前段之規定，債權人應就該不可
    歸責於己之事由負舉證責任。本件被告固辯稱原告聲請更生
    時，未將其債權列入更生債權，法院亦未通知其申報，因此
    被告並不知原告聲請更生，其未申報債權，係非可歸責於己
    之事由所致云云。惟查：
　⒈按本條例所定之公告，應揭示於法院公告處、資訊網路及其
    他適當處所；法院認為必要時，並得命登載於公報或新聞紙
    ，或用其他方法公告之。前項公告，除本條例別有規定外，
    自最後揭示之翌日起，對所有利害關係人發生送達之效力，
    消債條例第14條定有明文。查原告於101年4月2日向本院聲
    請更生時，雖未將被告列入債權人清冊，惟原告經本院以10
    1年度消債更字第15號裁定開始更生程序，並由本院於101年
    6月1日為公告等情，為兩造所不爭執，有如前述，依上開規
    定，自應認已對被告生送達之效力，被告自不能對於原告聲
    請更生一事諉為不知。
　⒉消債條例第73條第1項係規定債權人未申報係因不可歸責於己
    之事由者，債務人始應依更生條件負履行之責，則債權人未
    申報債權是否因可歸責於債務人之事由所致，即在所不問，
    自不能以原告聲請更生時未列被告之債權，即謂被告未申報
    債權有不可歸責於己之事由。此外，被告復未提出其他證據
    證明其未申報更生債權係有不可歸責於己之事由所致，則被
    告辯稱其未申報債權不可歸責於己云云，即尚無可採。準此
    ，原告既已依更生方案全部履行完畢，且被告未申報本院93
    年度執字第21131號債權憑證所載對原告之債權，依上開說
    明，應認被告對原告之上開債權業已消滅。
　㈢按執行名義成立後，如有消滅或妨礙債權人請求之事由發生
    ，債務人得於強制執行程序終結前，向執行法院對債權人提
    起異議之訴，強制執行法第14條第1項前段定有明文。查被
    告持本院93年度執字第21131號債權憑證，聲請本院以109年
    度司執字第40388號對原告及潘振雄為強制執行，且該強制
    執行尚未終結，惟如上所述，上開執行名義所載債權，因原
    告聲請更生並履行完畢而消滅，則原告依強制執行法第14條
    第1項前段規定，請求撤銷本院109年度司執字第40388號強
    制執行程序關於原告部分，於法即屬有據。
五、綜上所述，本件原告請求確認被告於本院109年度司執字第4
    0388號民事執行事件所持債權憑證所載對原告51萬8,003元
    本金及其利息、違約金、程序費用債權均不存在，並依強制
    執行法第14條第1項前段規定，請求撤銷本院109年度司執字
    第40388號強制執行程序關於原告部分，為有理由，應予准
    許。
六、據上論結，本件原告之訴為有理由，依民事訴訟法第78條，
    判決如主文。
中　　華　　民　　國　　111 　年　　7 　　月　　29　　日
                  民事第二庭    法　官　林昶燁
正本係照原本作成。
如對判決上訴，須於判決送達後20日內向本院提出上訴狀，其未
表明上訴理由者，應於提出上訴後20日內向本院補提理由書狀（
均須按他造當事人之人數附繕本）。如委任律師提起上訴者，應
一併繳納上訴審裁判費。
中　　華　　民　　國　　111 　年　　7 　　月　　29　　日
                                書記官　潘豐益